臺灣桃園地方法院民事裁定
111年度消債抗字第28號
抗  告  人  林坤興  


上列抗告人因消費者債務清理條例更生事件，對於民國111年8月
31日本院111年度消債更字第143號裁定提起抗告，本院裁定如下
：                   
    主  文
抗告駁回。
抗告程序費用新臺幣壹仟元由抗告人負擔。
    理  由
一、抗告意旨略以：消費者債務清理條例(下稱消債條例)第3條
    規定債務人不能清償或有不能清償之虞，即得聲請更生，本
    案最大債權銀行不願提供還款方案予抗告人，致抗告人陷於
    不能清償之窘境，自符合消債條例第3條規定不能清償債務
    之要件。且有金融機關提出協商方案者，基於程序選擇權，
    債務人仍可選擇透過更生程序清理債務，而金融機關未提出
    協商方案者，更應貫徹消債條例立法意旨而准許債務人更生
    之聲請。原裁定未考量上情，顯然有誤。為此，爰依法提起
    抗告，請求廢棄原裁定並准抗告人更生等語。
二、按債務人不能清償債務或有不能清償之虞者，得依本條例所
    定更生或清算程序，清理其債務，消債條例第3條定有明文
    。所謂不能清償，指債務人因欠缺清償能力，對已屆期之債
    務，全盤繼續處於不能清償之客觀經濟狀態者而言。又所謂
    不能清償之虞，係指依債務人之清償能力，就現在或即將到
    期之債務，有不能清償之蓋然性或可能性而言。易言之，債
    務人之狀態如置之不理，客觀上得預見將成為不能清償之情
    形而言，此將來發生不能清償之事實，不必達到高度之確信
    。至於債務人有無清償能力，則須就其資產、勞力(技術)及
    信用等為總和判斷。
三、本院之判斷：
  ㈠聲請人前以其有不能清償債務情事，向本院聲請債務清理前
    置調解，經本院以110年度司消債調字第616號調解事件受理
    在案，後經本院司法事務官於111年1月28日核發調解不成立
    證明書等情(下稱本案調解)，業經本院依職權調取上開調解
    案卷查明無訛，是聲請人確已依消債條例第151條第1項、第
    153之1第1項之規定，於聲請更生前聲請法院調解，且查無
    於聲請更生回溯5 年內從事每月平均營業額20萬元以上之營
    業活動之情，本院自得斟酌該調解案卷中所提出之資料及調
    查之證據，再綜合聲請人目前全部收支及財產狀況，評估是
    否已達不能維持最低生活條件，而有「不能清償債務或有不
    能清償之虞」之情形。
　㈡抗告人之債務總額：
　　本院司法事務官前於調解程序中，函詢全體債權人陳報債權
    及提供抗告人還款方案結果，最大債權人中國信託商業銀行
    股份有限公司陳報其債權總額為新臺幣（下同）74萬3,717
    元，另有台新商業銀行股份有限公司陳報其債權總額為6萬4
    ,117元、台北富邦商業銀行股份有限公司陳報其債權總額為
    2萬6,077元、國泰世華商業銀行股份有限公司陳報其債權總
    額為6萬2,900元、聯邦商業銀行股份有限公司陳報其債權總
    額為6萬4,016元、台灣樂天信用卡股份有限公司陳報其債權
    總額為9萬2,014元、永豐商業銀行股份有限公司陳報其債權
    總額為7萬4,837元、花旗商業銀行股份有限公司陳報其債權
    總額為2萬6,837元，元大商業銀行股份有限公司（下稱元大
    銀行）雖未陳報其債權，惟據最大債權人於調解程序所提出
    之金融機構債權明細表所示，元大銀行之債權總額為5萬1,2
    44元，合計債權金額為120萬5,759元（本院110年度司消債
    調字第616號卷〈下稱調解卷〉第50、54、90頁，原審卷第35
    、49、55、61、77、91頁）。　　
　㈢抗告人之財產及收入：
    依抗告人所提出財產及收入狀況說明書、全國財產稅總歸戶
    財產查詢清單、機車牌照（調解卷第7、26、27頁），顯示
    抗告人名下有西元2006年出廠之機車1台，此外並無其他任
    何財產。另收入來源部分，抗告人現任職國際直線科技股份
    有限公司，且稱：近期公司表示營運降低20％，加班時數較
    少，在沒有加班的情況下，薪資應為3萬1,000元等語(原審
    卷第112頁)。觀之抗告人之薪資通知單，抗告人薪資結構為
    本薪3萬1,000元，其餘為因加班而生之給付，復審酌加班費
    係依實際加班時數發放，而加班時數並非固定，尚須仰賴公
    司安排，爰以每月3萬1,000元列計為抗告人之薪資收入。
  ㈣關於抗告人之必要支出：
　　按債務人必要生活費用，以最近一年衛生福利部或直轄市政
    府所公告當地區每人每月最低生活費1.2倍定之；受扶養者
    之必要生活費用，準用第一項規定計算基準數額，並依債務
    人依法應負擔扶養義務之比例認定之；前二項情形，債務人
    釋明更生期間無須負擔必要生活費用一部或全部者，於該範
    圍內，不受最低數額限制；債務人證明確有必要支出者，不
    受最高數額及應負擔比例之限制，消債條例第64條之2定有
    明文。抗告人主張其個人每月必要生活支出費用以衛生福利
    部或直轄市政府所公告之每人每月最低生活費之1.2倍計算
    ，經核符消債條例第64條之2第1項規定，應為可採。復參以
    抗告人現居於桃園市，而衛生福利部所公布111年度桃園市
    平均每人每月生活之最低生活費1萬5,281元之1.2倍為1萬8,
    337元，由此可認抗告人個人每月生活必要支出應為1萬8,33
    7元。
　㈤從而，抗告人以上開收入扣除必要支出後，每月應有餘額1萬
    2,663元（計算式：3萬1,000元－1萬8,337元＝1萬2,663元）
    可供清償債務，本院審諸抗告人為81年生（調解卷第33頁）
    ，現年30歲，距離法定退休年齡65歲尚有35年，復參酌消債
    條例第64條之1規定之立法意旨，盡力清償僅須其將財產及
    所得之大部分用於清償．即足當之，俾免債務人因不時之需
    而陷於困境，即以可處分所得總額，扣除自己及依法應受其
    扶養者所必要生活費用後之餘額，逾五分之四已用於清償，
    則可視為盡力清償，則本件抗告人每月以上開餘額1萬2,663
    元之五分之四清償債務，以此計算至其退休時止，總清償數
    額可達364萬6,944元（計算式：1萬2,663元/月×0.8×12×30＝
    364萬6,944元），顯已逾債務總額120萬5,759元，難認抗告
    人有不能清償債務或不能清償之虞，尚無藉助更生程序清理
    債務之必要性。抗告人雖執前詞，提起抗告，惟債務人是否
    不能清償債務或有不能清償之虞，應依其收入支出財產情形
    綜合判斷其清償能力，業如前述，與金融機關是否提出協商
    方案，本屬二事，並非金融機關未提出協商方案即認債務人
    陷於不能清償而應准許其更生之聲請，抗告人以此指摘原裁
    定，於法無據，並無可採。　　　
四、綜上所述，本件抗告人並無不能清償債務或有不能清償之虞
    ，其聲請更生於法無據，不應准許，原審駁回其聲請，於法
    有據，抗告人提起抗告，指摘原裁定不當，求予廢棄，為無
    理由，應予駁回。
五、爰裁定如主文。
中　　華　　民　　國　　111 　年　　11　　月　　4 　　日
            民事第一庭    審判長法　官　袁雪華
                                法  官  陳逸倫
                                法  官  李麗珍
正本係照原本作成。
本裁定除以適用法規顯有錯誤為理由，不得再抗告；如提再抗告，應於收受送達後10日內，委任律師為代理人向本院提出再抗告狀，並繳納再抗告費新台幣1000元。　　　　　　　　　　
中　　華　　民　　國　　111 　年　　11　　月　　7 　　日
　　　　　　　　　　　　　　　　書記官  謝伊婕